【裁判字號】    94,訴,1494
【裁判日期】    950331
【裁判案由】    公平交易法
【裁判全文】
臺北高等行政法院判決
                                     94年度訴字第01494號
                              .
原      告  寰訊國際股份有限公司
代  表  人  甲○○
被      告  行政院公平交易委員會
代  表  人  黃宗樂（主任委員）
訴訟代理人  丙○○兼送達代收.
            乙○○
上列當事人間因公平交易法事件，原告不服行政院中華民國94年
3 月8 日院臺訴字第0940081009號訴願決定，提起行政訴訟。本
院判決如下：
    主  文
訴願決定及原處分關於「被處分人自本處分書送達之次日起，應
立即停止前項違法行為。」部分均撤銷。
原告其餘之訴駁回。
訴訟費用由原告負擔。
    事  實
一、事實概要：緣被告根據民眾檢舉調查結果，以原告於民國（
    下同）91年11月間開始從事多層次傳銷行為，而未於開始實
    施多層次傳銷行為30日前以書面據實載明法定事項向被告報
    備，及於參加人加入其傳銷組織或計畫時，與參加人簽訂之
    書面參加契約未依法載明法定事項，係違反行為時多層次傳
    銷管理辦法第5 條第1 項及第12條第1 項規定，乃依公平交
    易法第41條前段及第42條第3 項前段規定，以93年10月22日
    公處字第093104號處分書，命原告自處分書送達之次日起，
    應立即停止前項違法行為，並處以罰鍰新臺幣（下同）200,
    000 元。原告不服，提起訴願，經遭駁回，遂提起本件行政
    訴訟。
二、兩造聲明：
  (一)原告聲明求為判決：訴願決定及原處分均撤銷。
  (二)被告聲明求為判決：駁回原告之訴。
三、兩造之主張：
甲、原告主張之理由：
一、原告經營電信服務（二類執照：0000000）以及代辦行動電
    話門號，是既有正式登記的業務項目，並非一個準備從事多
    層次傳銷的公司，所以原告開發客戶之動作從未間斷，只不
    過想把利潤以獎金方式分配給介紹人，卻變成沒有報備之「
    經營多層次傳銷」行為，似乎有些冤枉。
二、91年11月間，原告準備以代辦行動電話門號的佣金，重新分
    配共享，以方便招攬電信服務，當時也經思考是否構成「傳
    銷」，於91年12月間原告決定將獎金分配組織化時，已經擁
    有一些客戶。被告於92年7 月3 日來函要求陳述，原告當時
    已經停止運作超過4 個月，被告認定原告經營多層次傳銷，
    似有不妥。
三、92年1 月間，在獎金制度已經成型之時，原告已經發現使用
    電信服務的客戶在帳款收回的掌控非常困難，原告經衡量利
    弊得失，在僅僅推廣不到1 個月之情況下，於92年2 月中旬
    就決定放棄這樣的市場運作模式。
四、參加人所繳的500 元乃是因為取得市價800 元的哈啦霸節費
    盒，參加人申請行動電話門號，完全依照行動電話業者的規
    定，申請時與市面通訊行完全相同，申請的門號月租費也都
    可以抵通話費，參加人沒有任何損失及風險。
五、原告係不到5 人的小公司，花了不少人力、物力、時間，得
    到的是電信商品的惡意倒帳，統計91年12月至92年6 月，會
    員完全沒有進貨電話卡，銷售總金額為0 元，卻使用了其他
    的先使用後付款之電信服務，原告已經承受47,228元的倒帳
    。真正且唯一的受害者為原告。
六、被告要求原告於92年7 月11日陳述，當時原告已經停止運作
    超過4 個月，原告以為此乃不當追溯及強迫認定！原告自始
    至終完全沒有透過網路提到組織分配的制度，被告之承辦人
    員顯然斷章取義、忽略事實內容，有所誤導，造成如此不當
    之重罰。
七、被告來函中，不斷地先入為主、預設立場，長篇大論強調了
    完成以後的制度內容，卻忽略這樣的內容並未真正的實施，
    被告僅僅要證明是多層次傳銷，然後以此對原告處以罰鍰，
    豈不是忽略公平交易的重要性？
八、原告依照規定到被告機關陳述之後，經過15個月被告完全沒
    有任何通知，於93年10月中旬，被告之承辦人員來電聊天，
    詢問原告已經淡忘的制度內容，原告當天還以輕鬆的心情對
    話，然而隔沒幾天，被告就來函罰鍰，原告感到被故意陷害
    。
九、原告之行為不過是商業上開發市場方向調整的過程，沒有違
    反法規之故意，更無傷害參加人之情事發生，被告認定原告
    為多層次傳銷行為而未提前報備，實無可採。
十、但念原告當初確實曾經想以「組織」來倍增市場，可能仍有
    不妥善之處，懇請命被告從輕處罰。
乙、被告主張之理由：
一、原告訴稱其正式登記之業務為經營電信服務，並非準備從事
    多層次傳銷之事業，且僅提供行動電話門號代辦服務及電信
    節費商品，無從依據公平交易法及行為時多層次傳銷管理辦
    法之規定，於開始實施多層次傳銷行為30日前向被告提出報
    備乙節：
  (一)按公平交易法第8 條第1 項至第3 項規定：「本法所稱多層
    次傳銷，謂就推廣或銷售之計畫或組織，參加人給付一定代
    價，以取得推廣、銷售商品或勞務及介紹他人參加之權利，
    並因而獲得佣金、獎金或其他經濟利益者而言。」、「前項
    所稱給付一定代價，謂給付金錢、購買商品、提供勞務或負
    擔債務。」、「本法所稱多層次傳銷事業，係指就多層次傳
    銷訂定營運計畫或組織，統籌規劃傳銷行為之事業。」原告
    自91年11月起實施之「哈啦霸行銷聯盟」制度，於參加者繳
    交500 元入會費後，即成為該制度之「哈啦會員」，除可享
    有通話優惠，並取得推廣、銷售商品（通路卡、節費盒及行
    動電話門號）及介紹他人參加的權利，俟於參加人累積一定
    銷售積分之後，即可晉級獲領各式獎金、佣金、分紅，此等
    運作模式已合致前揭多層次傳銷行為之各項構成要件，應無
    疑義。
  (二)按多層次傳銷管理辦法之訂定係為保障參加人權利，防止有
    不肖多層次傳銷業者以欺騙或故意隱瞞事實之方式誤導參加
    人或以不當方式使參加人因一時衝動購買產品之弊端，故原
    告從事多層次傳銷事業而訂定營運計畫、統籌規劃傳銷行為
    ，不論其成立之初所登記經營之業務為何，其所從事之多層
    次傳銷行為，即應遵循公平交易法及行為時多層次傳銷管理
    辦法相關規定，包括實施多層次傳銷行為30日前向被告報備
    （行為時多層次傳銷管理辦法第5 條第1 項參照）、與參加
    人締結載有法定事項之書面參加契約（前揭管理辦法第12條
    第1 項）等作為義務。
二、原告訴稱其因「哈啦霸行銷聯盟」制度設計不當，已於被告
    進行查處前停止該制度之運作，認為被告有不當追溯及強迫
    認定乙節，查原告訴稱被告要求於其92年7 月11日到會陳述
    ，認為當時該組織已停止運作超過4 個月，被告有不當追溯
    及強迫認定云云，按被告依公平交易法第27條規定通知當事
    人及關係人到場陳述意見，係就原告停止該組織運作前之違
    法行為進行調查，且依行為時之多層次傳銷管理辦法之規定
    ，原告有向被告提出報備之義務，原告既不否認該組織制度
    設計不當且未依法報備，停止該組織之運作僅為被告裁罰時
    是否加重或減輕之因素，無礙於被告依據原告之前確曾實施
    系爭制度之事實，及作成該等行為是否違反公平交易法及行
    為時多層次傳銷管理辦法之決定。故原告主張被告有不當追
    溯及強迫認定之情，應屬認知有誤。
三、原告另訴稱其完全未透過網路提到系爭「哈啦霸行銷聯盟」
    制度，顯然被告斷章取義忽略事實及不當的重罰；被告承辦
    人員不斷先入為主、預設立場，並於處分前再次詢問系爭制
    度細節，有故意陷害原告之情事云云：
  (一)查本案調查緣起於民眾檢附原告網站有關「哈啦霸行銷聯盟
    」制度之內容向被告提出檢舉，復經被告承辦人員上網檢視
    原告所架設之網站，確認部分網頁載有原告設計之多層次傳
    銷制度，因斯時被告之多層次傳銷管理系統中，並無以原告
    公司名稱報備之事業，為進一步暸解原告是否涉有違反公平
    交易法情事，爰依職權進一步加以查處，前揭網頁資料並經
    擷取整理於原處分卷中，原告所辯並不足採。
  (二)被告調查案件過程，歷經事前蒐集證據、洽請原告到會陳述
    意見、提出資料、擬案提委員會議討論及決議等程序，無不
    費時費力以求結果嚴謹精確，並無預設立場之情事，而調查
    、研議所需期間，則視案情繁簡不同，本案承辦人員為求委
    員會議作成決定時所依據之事實真確無誤，於處分前再次向
    原告確認制度細節，即被告處分前給予原告陳述意見之機會
    ，符合行政程序法第102 條規定，應無不妥之處。
四、原告訴稱被告認定的事實與實際有所出入，認被告裁處原告
    罰鍰200,000元過重部分：
  (一)依行政訴訟法第4 條第1 項規定，人民僅得對違法行政處分
    提起行政訴訟。同法第4 條第2 項規定：「逾越權限或濫用
    權力之行政處分，以違法論。」裁量行政處分中僅有裁量瑕
    疵者，始為違法行政處分，得對其提起行政訴訟，至判斷裁
    量權之行使有無瑕疵時，法院應審查是否逾越法定之裁量界
    限，或是否以不符合授權目的之方式行使裁量權。惟原告並
    未具體陳明被告適用公平交易法第23條之4 等規定之違法，
    如何逾越法定之裁量界限或未符合授權目的之方式行使裁量
    權，故原告之訴在法律上顯無理由，應以行政訴訟法第107
    條第3 項規定，以判決駁回之。
  (二)按「公平交易委員會對於違反本法規定之事業，得限期命其
    停止、改正其行為或採取必要更正措施，並得處新臺幣50,0
    00元以上25,000,000元以下罰鍰。」為公平交易法第41條前
    段所明定。
  (三)被告對於適用公平交易法第41條及第42條規定裁處罰鍰之案
    件，均係依公平交易法施行細則第36條規定，於綜合審酌行
    為人違法行為之動機、目的及預期之不當利益；違法行為對
    交易秩序之危害程度；違法行為危害交易秩序之持續期間；
    因違法行為所得利益；事業之規模、經營狀況及其市場地位
    ；違法類型曾否經中央主管機關導正或警示；以往違法類型
    、次數、間隔時間及所受處罰；違法後悛悔實據及配合調查
    等態度；與其他因素後，在法定裁罰額度內予以處分，本件
    因符合「行政院公平交易委員會對於多層次傳銷案件之處理
    原則」所訂之簡易程序，是以並無裁處罰鍰額度參考表可供
    檢送貴院參稽，然被告仍係於衡酌前開各項後始裁處罰鍰20
    0,000元，其裁量權之行使並無任何違誤可言。
  (四)被告近年來對於類似案情處分之個案（即違反依據公平交易
    法第23條之4 所訂定之多層次傳銷管理辦法第5 條第1 項及
    第12條第1 項規定者），諸如92年3 月6 日公處字第092038
    號處分書裁處教育家事業股份有限公司400,000 元罰鍰；92
    年4 月9 日公處字第092048號處分書裁處國瑞凱麗企業有限
    公司400,000 元罰鍰；94年1 月21日公處字第094004號處分
    書裁處日商ACTIVE BALANCE株氏會社500,000 元罰鍰等，被
    告就類似案件所為處分之前例，對於原告類似之違法情節，
    被告衡酌前述各項而裁處200,000 元罰鍰，並無過當違法之
    處。
    理  由
一、按「本法所稱多層次傳銷，謂就推廣或銷售之計畫或組織，
    參加人給付一定之代價，以取得推廣、銷售商品或勞務及介
    紹他人參加之權利，並因而獲得佣金、獎金或其他經濟利益
    者而言。」、「有關多層次傳銷事業之報備、業務檢查、財
    務報表應經會計師簽證並對外揭露、對參加人應告知之事項
    、參加契約內容、參加人權益保障、重大影響參加人權益之
    禁止行為及對參加人之管理義務等相關事項之辦法，由中央
    主管機關定之。」、「公平交易委員會對於違反本法規定之
    事業，得限期命其停止、改正其行為或採取必要更正措施，
    並得處新臺幣50,000元以上25,000,000元以下罰鍰。」、「
    違反中央主管機關依第23條之4 所定之管理辦法者，依第41
    條規定處分。」公平交易法第8 條第1 項、第23條之4 、第
    41條前段及第42條第3 項分別定有明文。次按「本辦法依公
    平交易法第23條之4 規定訂定之。」、「多層次傳銷事業應
    於開始實施多層次傳銷行為30日前，以書面據實載明下列事
    項，向中央主管機關報備：一、公司之名稱、實收資本額、
    代表人、所在地、設立登記日期及營利事業登記證影本。二
    、主要營業所及其他營業場所所在地。三、關係企業之名稱
    、所在地及與多層次傳銷事業間之持股關係。四、傳銷組織
    或計畫。五、營運計畫或規章，並應載明參加人取得佣金、
    獎金及其他經濟利益之計算方法；並預估上述佣金、獎金及
    其他經濟利益之合計數占其營業總收入之最高比例。六、開
    始實施多層次傳銷行為之日。七、規範參加人權利義務之契
    約條款及其他約定。八、銷售商品或勞務之種類、性能、品
    質、價格、預估單位製造、進貨或勞務成本、用途及其有關
    事項。九、關於銷售商品或勞務之瑕疵擔保規定。十、其他
    經中央主管機關指定之事項。」、「多層次傳銷事業於參加
    人加入其傳銷組織或計畫時，應告知下列事項，不得有虛偽
    、隱瞞或引人錯誤之表示：一、資本額及前一年度營業總額
    。但營業未滿1 年者，以其已營業月份之累積營業額代之。
    二、傳銷組織或計畫。三、營運規章、交易須知及多層次傳
    銷相關法令。四、參加人應負之義務及負擔。五、參加人直
    接推廣、銷售商品或勞務可獲得利益之內容；參加人於其所
    介紹加入之人再為推廣、銷售商品或勞務時，可獲得利益之
    內容及取得條件。六、商品或勞務之種類、性能、品質、價
    格、用途及其有關事項。七、商品或勞務瑕疵擔保責任之條
    件、內容及範圍。八、參加人退出組織或計畫之條件及因退
    出而生之權利義務。九、其他經中央主管機關指定之事項。
    」、「多層次傳銷事業於參加人加入其傳銷組織或計畫時，
    應與參加人締結書面參加契約；參加契約應包括前條第1 項
    第2 款至第9 款事項。」行為時多層次傳銷管理辦法第1 條
    、第5 條第1 項、第11條第1 項及第12第1 項亦有分別定有
    明文。
二、本件被告根據民眾檢舉調查結果，以原告於91年11月間開始
    實施之「哈啦霸行銷聯盟」制度，以組織行銷方式推廣節費
    服務及行動電話門號代辦業務。依該制度之設計，其加入者
    於繳交500 元入會費後，即成為該制度會員，享有通話優惠
    ，並取得推廣、銷售通話卡、節費盒、行動電話門號及介紹
    他人參加之權利，參加者累積一定銷售積分之後即晉升為經
    營會員，可獲領各式獎金、佣金、分紅，其組織及獎金制度
    具備多層級性質，為多層次傳銷事業，而原告未於開始實施
    30日前，以書面據實記載法定事項，向被告報備；且於參加
    人加入時所簽訂之「哈啦會員申請書」、「哈啦霸行銷聯盟
    ─經營規章篇」、「哈啦霸行銷聯盟─門號商品區」、「哈
    啦霸行銷聯盟─電信商品區」等書面參加契約，其內容亦未
    載明法定事項，原告實施之「哈啦霸行銷聯盟」制度違反依
    公平交易法第23條之4 所訂定之行為時多層次傳銷管理辦法
    第5 條第1 項及第12條第1 項規定，乃依公平交易法第41條
    前段規定，以原處分命原告自處分書送達之次日起，應立即
    停止前開違法行為及裁處罰鍰200,000 元等情，有檢舉書函
    、原告「哈啦霸行銷聯盟組織行銷專案」網頁、有原告代表
    人甲○○92年7 月10日之陳述紀錄及其所提供之哈啦會員名
    冊、哈啦會員獎金發放情形等資料影本附原處分卷可稽。原
    告不服循序提起行政訴訟，辯稱伊經營電信服務業務以及代
    辦行動電話門號，是既有正式登記業務項目，並非準備從事
    多層次傳銷的公司，伊只是想把利潤以獎金方式分配給介紹
    人，此乃係以代辦行動電話的佣金，重新分配共享，方便招
    攬電信服務，惟尚未真正成為傳銷前就停止，應不該當多層
    次傳銷，所以應無需報備，又被告進行調查時，原告因利潤
    不高，且發生倒帳情形，早已終止上揭業務，被告不應再予
    處罰原告云云。
三、經查：
  (一)本件原告雖否認其有進行上揭多層次傳銷業務，惟經原告代
    表人甲○○於被告92年7 月10日調查時陳稱：「（問：請說
    明貴公司之『哈啦霸行銷聯盟」制度。）該制度係91年11月
    間施行，其係以組織行銷方式從事代辦手機門號之服務及節
    費電話服務，客戶於繳交入會費為500 元後，本公司幫客戶
    申辦門號並提供乙只簡易型之節費電話盒，客戶即可取得積
    分。目前每位客戶平均申辦1 至2 個門號，累計迄今有103
    位客戶加入組織。自91年11月至92年5 月間，自系統業者收
    取之退佣金約為300,000 元。前揭制度組織係以1 帶2 之雙
    向制施行，區分為A 區及B 區，推薦獎金之計算方式係【A
    所衍生的經營權總和】與【B 所衍生的經營權總和】依其小
    者以3 除之取整數為單位數，每單位發放2,000 元乘以【1+
    加值點數】。另有發展獎金（組織發展左右均達75個以上經
    營權的經營會員可領10,000元等值商品或現金）、推廣獎金
    （完成了起步回饋區1-2 之歷程，當月擁有推廣獎金的領取
    權，5% -10%+『三代1%+ 三代2%+ 三代3%」共九代）、永續
    佣金（5%至15% 「無限代依組織差額計算」撥予組織發展左
    右均達150 個以上經營權的經營會員）及全國分紅（全國3%
    「依單位分紅的數量分配」組織下線產生一樣的永續佣金領
    取權且均達15% 的佣金比率）。當時推行此代辦門號服務，
    係冀望藉此推廣本公司電話節費服務，但推行傳銷組織之經
    銷商都以代辦門號服務業務為主，並未積極推廣公司主要之
    節費電話服務，統計91年11月至92年6 月，經銷商使用之話
    費量僅有126,663 元，且部分話費成為呆帳，事實上公司推
    廣前開傳銷制度兩個月後，便發現有此弊端，就未積極招募
    會員。本公司擬從新整理整套之傳銷制度，再向貴會報備。
    」、「僅提供本公司營利事業證影本；銷售金額明細表、及
    會員獎金發放表；哈啦會員獎金制度說明；哈啦霸行銷會員
    簡介及商品積分表；哈啦會員名冊；哈啦會員之獎金發放情
    形及通話用量；哈啦會員入會契約及經營規章等」等語，及
    由上揭原告代表人提供資料哈啦霸行銷聯盟經營規章所載，
    原告推行「哈啦霸行銷聯盟」制度，以組織行銷方式推廣節
    費服務行動電話門號代辦業務。該制度之設計，加入者於繳
    交500 元入會費後，即成為原告「哈啦會員」，享有通話優
    惠，並取得推廣、銷售通話卡、節費盒及行動電話門號，及
    介紹他人參加之權利，嗣累積個人銷售分達12,000分以上，
    晉升為「經營會員」，即可獲領各項獎（佣）金。該制度係
    1 帶2 之雙向制，區分為A 區及B 區，「經營會員」於其下
    A 區及B 區各成功推薦1 位「經營會員」，即可獲領起步
    500 元及推廣獎金。推廣獎金係依個人銷售積分5%計算，若
    個人銷售積分達10,000分以上，另可獲領其下第一至三代銷
    售積分1%的獎金，若達40,000分以上，另可獲領其下第四至
    六代銷售積分2%的獎金，若達70,000分以上，另可獲領其下
    第七至九代銷售積分3%的獎金，至個人銷售積分達100,000
    分以上者，推廣獎金直接以個人銷售積分10% 計算，不再列
    入其他獎項。又推薦獎金係依「經營會員」其下A 區的「經
    營會員」總數與B 區的「經營會員」總數，以其小者除3 取
    整數為單位，每單位發放2,000 元，倘於其下A 區及B 區分
    別擁有75位或150 位以上之「經營會員」，可獲領取10,000
    元或等值商品之發展獎金或組織銷售積分5%至15% 不等之永
    續佣金。該制度另提撥全國銷售積分3%做為全國分紅，由具
    有獲領永續佣金資格且組織銷售積分達1,600,000 分以上之
    「經營會員」均分。則由以上原告代表人之陳述及上揭資料
    可知，原告自91年11月起實施之「哈啦霸行銷聯盟」制度，
    於參加者繳交500 元入會費後，即成為該制度之「哈啦會員
    」，除可享有通話優惠，並取得推廣、銷售商品（通路卡、
    節費盒及行動電話門號）及介紹他人參加的權利，俟於參加
    人累積一定銷售積分之後，即可晉級獲領各式獎金、佣金、
    分紅，此等運作模式已合致前揭多層次傳銷行為之各項構成
    要件，應無疑義，原告雖於本院審理時謂其尚未實施云云，
    惟顯與其上揭陳述不符，亦與其於被告調查時所提出之原告
    會員人數明細表、原告會員獎金發放表等資料顯示情形不符
    ，難以採信。
  (二)次按多層次傳銷管理辦法之訂定係為保障參加人權利，防止
    有不肖多層次傳銷業者以欺騙或故意隱瞞事實之方式誤導參
    加人或以不當方式使參加人因一時衝動購買產品之弊端，故
    原告從事多層次傳銷事業而訂定營運計畫、統籌規劃傳銷行
    為，不論其成立之初所登記經營之業務為何，其所從事之多
    層次傳銷行為，即應遵循公平交易法及行為時多層次傳銷管
    理辦法相關規定，包括實施多層次傳銷行為30日前向被告報
    備（行為時多層次傳銷管理辦法第5 條第1 項參照）、與參
    加人締結載有法定事項之書面參加契約（前揭管理辦法第12
    條第1 項參照）等作為義務。而本件依卷附資料顯示，原告
    與會員間簽訂之「哈啦會員申請書」、「哈啦霸行銷聯盟－
    經營規章篇」、「哈啦霸行銷聯盟－門號商品區」及「哈啦
    霸行銷聯盟－電信商品區」並未依法載明前揭法定事項，原
    告既已依上揭模式經營運作招募會員並進而發放獎金予會員
    ，自應依上揭規定為之始可，原告卻未依法為之，即已違反
    上揭規定至明。
  (三)原告訴稱其因「哈啦霸行銷聯盟」制度設計不當，已於被告
    進行查處前停止該制度之運作，認為被告有不當追溯及強迫
    認定云云。茲按被告依公平交易法第27條規定通知當事人及
    關係人到場陳述意見，係就原告停止該組織運作前之違法行
    為進行調查，且依行為時之多層次傳銷管理辦法之規定，原
    告有向被告提出報備之義務，原告既不否認該組織制度設計
    不當且未依法報備，停止該組織之運作僅為被告裁罰時是否
    加重或減輕之因素，無礙於被告依據原告之前確曾實施系爭
    制度之事實，及作成該等行為是否違反公平交易法及行為時
    多層次傳銷管理辦法之決定。又原告縱如其所辯，並非準備
    從事多層次傳銷，惟其所推行之「哈啦霸行銷聯盟」制度，
    具備多層級傳銷性質，依前揭法令核屬多層次傳銷事業，已
    如前述，且該制度至92年7 月10日已招募103 位會員，亦為
    原告代表人於被告調查時所自陳，顯見其傳銷制度確曾實施
    運作，被告予以裁罰即無不合。故原告主張被告有不當追溯
    及強迫認定之情，應屬認知有誤。
  (四)至原告訴稱其完全未透過網路提到系爭「哈啦霸行銷聯盟」
    制度，顯然被告斷章取義忽略事實及不當的重罰；被告承辦
    人員不斷先入為主、預設立場，並於處分前再次詢問系爭制
    度細節，有故意陷害原告情事云云，惟查本案調查緣起於民
    眾檢附原告網站有關「哈啦霸行銷聯盟」制度之內容向被告
    提出檢舉，復經被告承辦人員上網檢視原告所架設之網站，
    確認部分網頁載有原告設計之多層次傳銷制度，因斯時被告
    之多層次傳銷管理系統中，並無以原告公司名稱報備之事業
    ，為進一步暸解原告是否涉有違反公平交易法情事，被告爰
    依職權進一步加以查處一節，此經被告陳明在卷，復有原告
    「哈啦霸行銷聯盟組織行銷專案」網頁資料附原處分卷可參
    ，足見被告所辯屬實，原告此部分主張並不足採。又縱原告
    於被告原處分前，確已未再繼續為上揭多層次傳銷行為，惟
    被告於本件原處分前向原告確認制度細節，即被告處分前給
    予原告陳述意見之機會，符合行政程序法第102 條規定，應
    無不妥之處，原告誤認被告有故意陷害原告云云，亦有誤會
    。
  (五)另原告認被告裁罰原告200,000 元實屬過重云云，然按公平
    交易法第41條規定「公平交易委員會對於違反本法規定之事
    業，得限期命其停止、改正其行為或採取必要更正措施，並
    得處新臺幣50,000元以上25,000,000元以下罰鍰。」及同法
    第42條規定「違反第23條規定者，除依第41條規定處分外，
    其情節重大者，並得命令解散、停止營業或勒令歇業」，而
    罰鍰額度得於50,000元以上25,000,000元以下之範圍內，被
    告科處原告罰鍰200,000 元，係在法律授權範圍內，並無違
    法。次依公平交易法施行細則第36條明定，被告依本法量處
    罰鍰時，應審酌一切情狀，並注意下列事項：違法行為之動
    機、目的及預期之不當利益；違法行為對交易秩序之危害程
    度；違法行為危害交易秩序之持續期間；因違法行為所得利
    益；事業之規模、經營狀況及其市場地位；違法類型曾否經
    中央主管機關導正或警示；以往違法類型、次數、間隔時間
    及所受處罰；違法後悛悔實據及配合調查等態度等；與其他
    因素後，在法定裁罰額度內予以處分，本件被告以原告因符
    合「行政院公平交易委員會對於多層次傳銷案件之處理原則
    」所訂之簡易程序，經衡酌前開各項後始裁處原告罰鍰200,
    000 元，業已充分審酌原告違法程度、參加人數、經營狀況
    、營業額、配合調查態度及其行為對交易秩序危害程度等一
    切情狀，所為之合義務性之裁量，並無裁量逾越或有何瑕疵
    情事，應屬合法，並無違反比例原則、行政裁量濫用及禁止
    恣意原則等情事，其裁量權之行使並無任何違誤可言。
  (六)故綜上可知，原告自91年11月起即推行「哈啦霸行銷聯盟」
    制度，從事多層次傳銷，未於開始實施30日前，以書面據實
    載明法定事項，向被告報備，核已違反行為時多層次傳銷管
    理辦法第5 條第1 項規定；又原告與會員所簽訂之書面參加
    契約未依法載明法定事項，即依修正前多層次傳銷事業與參
    加人締結之書面契約應載明傳銷組織或計畫；營運規章、交
    易須知及多層次傳銷相關法令；參加人應負之義務及負擔；
    參加人直接推廣、銷售商品或勞務可獲得利益之內容；參加
    人於其所介紹加入之人再為推廣、銷售商品或勞務時，可獲
    得利益之內容及取得條件；商品或勞務之種類、性能、品質
    、價格、用途及其有關事項；商品或勞務瑕疵擔保責任之條
    件、內容及範圍；參加人退出組織或計畫之條件及因退出而
    生之權利義務等法定事項，違反行為時多層次傳銷管理辦法
    第12條第1 項規定至明。
四、至有關原處分命原告自處分書送達之次日起，應立即停止前
    項違法行為部分，茲以本件被告於92年間進行本件調查時，
    原告即已終止上揭多層次傳銷行為，此經原告迭自被告調查
    時即陳明在卷，亦為被告所不爭（被告於本院審理時陳稱：
    92年調查時，原告確實沒有進行這個業務，認定原告的規模
    是依照原告提供的營業額的數據等語，此參本院95年3 月9
    日言詞辯論筆錄），則由上情可知，被告於93年10月22日為
    原處分時，原告已未再從事上揭多層次傳銷行為，且並無證
    據可認原告確於被告原處分時有繼續從事上揭多層次傳銷行
    為之情形，故原告此部分行為既已於被告原處分前即已自行
    終止，並未有繼續從事多層次傳銷之情形，原告即無從予以
    停止該項違法行為，亦無此必要。被告命原告自處分書送達
    次日起，應立即停止上揭違法行為，即有未合。
五、綜上所述，被告以原告從事多層次傳銷行為，違反公平交易
    法第23條之4 所訂定之行為時多層次傳銷管理辦法第5 條第
    1 項及第12條第1 項之規定，依公平交易法第41條前段規定
    ，處原告罰鍰200,000 元部分，揆諸首揭規定，於法並無違
    誤，訴願決定就此部分予以維持，亦無不合，原告徒執前詞
    ，就此部分訴請撤銷原處分及訴願決定，為無理由，應予駁
    回。至被告認原告自處分書送達之次日起，應立即停止前項
    違法行為部分，乃有違誤，訴願決定就此部分仍予維持，即
    有未合，應由本院就此部分予以撤銷。
據上論結，本件原告之訴為一部有理由，一部無理由，爰依行政
訴訟法第104 條，民事訴訟法第79條，判決如主文。
中    華    民    國    95    年    3     月    31    日
                       第三庭審判長法  官  姜素娥
                                   法  官  陳國成
                                   法  官  陳秀
上為正本係照原本作成。
如不服本判決，應於送達後20日內，向本院提出上訴狀並表明上
訴理由，如於本判決宣示後送達前提起上訴者，應於判決送達後
20日內補提上訴理由書（須按他造人數附繕本）。
中    華    民    國    95    年    3     月    31    日
                                   書記官  呂美玲


司法院資訊處製作；財團法人民間司法改革基金會備份。
